【裁判字號】    99,消債清,8
【裁判日期】    990126
【裁判案由】    清算事件
【裁判全文】
臺灣臺北地方法院民事裁定             99年度消債清字第8號
聲  請  人
即  債務人  甲○○
上列當事人聲請消費者債務清理事件，本院裁定如下：
    主  文
債務人甲○○自中華民國九十九年一月二十七日下午四時起開始
清算程序，並同時終止清算程序。
    理  由
一、按更生方案未依消費者債務清理條例第59條、第60條規定可
    決時，除有該條例第64條規定之情形外，法院應以裁定開始
    清算程序，消費者債務清理條例第61條定有明文。又法院開
    始清算程序之裁定，應載明其年、月、日、時，並即時發生
    效力，復為同條例第83條第1項所明定。次按，債務人之財
    產不敷清償清算程序之費用時，法院應裁定開始清算程序，
    並同時終止清算程序，同條例第85條第1項亦有明文。
二、查本件債務人聲請更生，前雖經本院裁定開始更生程序在案
    ，惟債務人所提之更生方案，經已申報無擔保及無優先債權
    人二分之一以上具狀表示不同意，而未能依消費者債務清理
    條例第60條規定獲得債權人會議之可決，此有本院98年度執
    消債更字第76號案卷可稽，亦為債務人所不爭。本件經斟酌
    債務人所提出之更生方案，其主張每月必須負擔生活必要支
    出新台幣（下同）1萬元及二名子女之扶養費1萬元。然查，
    有關債務人之扶養費用部分，依照民法第1179條規定，其二
    名子女仍應按受扶養權利之需要，與負扶養義務者之經濟能
    力及身分定之，以債務人目前負債達530萬3,653元未能清償
    之情形，縮衣節食，實乃當然，又子女尚屬幼齡或係高年級
    小學生，且同財共居一處，生活開銷有共通性，故其教養花
    用所需（因共同居住於債務人母親林秀幸所有之房屋，故無
    須負擔房租支出），為兼及債權人之保障，本院認應以申報
    所得年免稅額8萬2,000元為適當，依此換算每人每月基本生
    活所需約6,833元（即8萬2,000元12＝6,833元），並由夫
    妻共同負擔。據此，債務人每月僅需負擔扶養費6,833元（
    即每人每月基本生活所需6,833元2名子女2名負扶養義
    務人＝6,833元），則債務人每月生活必要支出應為1萬6,83
    3元（即1萬＋6,833元＝1萬6,833元）。倘參諸債務人每月
    收入3萬元，扣除上開必要支出1萬6,833元後，每月尚餘1萬
    3,167元可清償債務，惟債務人僅願每月清償1萬元，顯見其
    並無履行更生方案之誠意。復參酌債務人之刷卡記錄觀之，
    其過去消費有新竹老爺大酒店、星期五餐廳、京華城百貨公
    司、環亞百貨公司、誠品百貨公司等非生活必要支出之娛樂
    消費占多數，又債務人所提更生方案清償成數僅占全體債務
    之18.1％，對債權人並非公允，則本件自不符合得由法院逕
    以裁定認可更生方案之要件，爰裁定如主文。
三、再依據債務人所提財產及收入狀況說明書所載，其並無可供
    即時換價之財產，有債務人財產及收入狀況說明書、財政部
    臺北市國稅局財產歸屬資料清單可稽。堪認債務人之財產不
    敷清償清算程序之費用，爰依上開規定裁定開始本件清算程
    序，並同時終止清算程序。
中    華    民    國    99    年    1     月    26    日
                    民事第一庭法      官  楊晉佳
上為正本係照原本作成。
開始清算程序之裁定不得抗告，如不服同時終止清算程序之裁定
，應於裁定送達後10日內，以書狀向本院提出抗告，並繳納抗告
費新臺幣1千元。
中    華    民    國    99    年    1     月    27    日
                              書  記  官  蘇炫綺

司法院資訊處製作；財團法人民間司法改革基金會備份。
